【裁判字號】    95,台抗,116
【裁判日期】    950309
【裁判案由】    聲請強制執行
【裁判全文】
最高法院民事裁定              九十五年度台抗字第一一六號
    再 抗告 人  乙○○○
                丙 ○ ○
    共同代理人  劉 興 源律師
上列再抗告人因與相對人甲○○間聲請強制執行事件，對於中華
民國九十四年十二月二十一日臺灣高等法院裁定（九十四年度抗
更(一)字第四一號），提起再抗告，本院裁定如下：
    主  文
再抗告駁回。
再抗告程序費用由再抗告人負擔。
    理  由
按對於抗告法院所為之裁定再為抗告，僅得以其適用法規顯有錯
誤為理由，並經原法院許可者為限。此項許可，以原裁定所涉及
之法律見解具有原則上重要性者為限。此觀民事訴訟法第四百八
十六條第四項、第五項之規定自明。如原法院認再抗告應行許可
，並添具意見書，逕將訴訟卷宗送交再抗告法院，再抗告法院審
查原法院所添具意見書，認再抗告不應准許，並不受該意見書所
載許可再抗告理由之拘束，而得逕以裁定駁回之。
查本件再抗告意旨以：相對人向債權人合作金庫銀行股份有限公
司（下稱合作金庫）所為之清償，係基於與伊等同一債務之連帶
保證人地位，則該共同保證之債務既經清償而消滅，債權人合作
金庫已無復有任何與其他共同保證人間之保證債權得以移轉予相
對人，則相對人依民法第七百四十九條之規定，持債權人之債權
憑證及代償證明書，主張其業依法受讓債權人合作金庫對其他共
同保證人之保證債權，並依強制執行法第四條之二規定，為原執
行名義效力所及，於法自屬無據。又連帶債務人間於其中一人依
民法第二百七十四條規定，使其他連帶債務人同免其責任後，其
連帶債務關係即告消滅，同法第二百八十一條第二項之代位權亦
僅得對各個債務人之求償數額，亦即在各債務人應各自分擔之部
分及自免責時起之利息範圍內，個別存在，非謂該求償權人得承
受債權人之權利，仍得對他債務人主張連帶責任。相對人主張依
上開債權憑證，其他共同保證人就扣除相對人之分擔額後，仍負
連帶清償責任，於法亦屬有違。何況，各共同保證人所應負擔之
內部比例為何？是否有其他契約或法律規定？抑或應平均分擔？
在未經法院確定共同保證人內部關係前，即無從確定。相對人所
執之債權憑證，就共同保證人連帶關係之內部分擔比例未有任何
記載，執行法院亦不得逕以平均分擔，或逕依相對人之聲請而定
各共同保證人之分擔比例，更不得單純以共同保證人應共同給付
相對人為若干之方式為強制執行。因此，縱認相對人可繼受合作
金庫之債權及執行名義，然依民法第二百八十條及第二百八十一
條規定，已使相對人所執之執行名義給付之內容不確定，不具備
執行名義之實質要件。原執行法院駁回相對人強制執行之聲請，
自為適法妥當，原裁定予以廢棄，自屬違誤等語，固經原法院許
可其再抗告。但查原裁定係認相對人既以連帶保證人之身分清償
主債務人陳百棟向合作金庫所借之債務，依民法第二百八十一條
第二項規定，合作金庫之權利自應由相對人於其得向其餘連帶保
證人求償之範圍內承受，此為債權之法定移轉，因而相對人執債
權人合作金庫之債權憑證及代償證明書聲請原執行法院就抗告人
及其他同為連帶保證人之財產為強制執行，合於強制執行法第四
條之二規定，因而將原執行法院駁回相對人強制執行聲請之裁定
予以廢棄。經核並無適用法顯有錯誤之情事，遑論其法律見解並
未有何原則上之重要性。至相對人所得請求再抗告人及其他同為
連帶保證人給付之金額為何，既有民法第二百八十條前段規定可
資依循，非不得於執行程序中予以確定，核與應否准許相對人強
制執行之聲請無涉，亦不足執為原裁定適用法規有何顯然錯誤之
理由。是其再抗告不應許可，自應予以駁回。
據上論結，本件再抗告為不合法。依強制執行法第三十條之一，
民事訴訟法第四百九十五條之一第二項、第四百八十一條、第四
百四十四條第一項、第九十五條、第七十八條、第八十五條第一
項前段，裁定如主文。
中    華    民    國  九十五  年    三    月    九    日
                      最高法院民事第八庭
                          審判長法官  朱  建  男
                                法官  顏  南  全
                                法官  許  澍  林
                                法官  鄭  傑  夫
                                法官  蘇  清  恭
      本件正本證明與原本無異
                                      書  記  官
中    華    民    國  九十五  年    三    月  二十二  日
                                                      Ｑ


司法院資訊處製作；財團法人民間司法改革基金會備份。
